臺灣臺北地方法院民事判決　　　　　　 100年度訴字第3217號
原　　　告　台新國際商業銀行股份有限公司
法定代理人　蔡榮棟
訴訟代理人　黃堯
被　　　告　吳安吉
兼上一人之
訴訟代理人　楊玉珍
上列當事人間請求清償借款事件，本院於民國100年12月14日言
詞辯論終結，判決如下：
    主  文
被告應連帶給付原告新臺幣陸拾玖萬捌仟柒佰肆拾元。
訴訟費用新臺幣柒仟陸佰元由被告連帶負擔。
    事實及理由
壹、程序方面：
    按訴之變更或追加，非經他造同意，不得為之，但擴張或減
    縮應受判決事項之聲明者，不在此限，民事訴訟法第255條
    第1項第2、3款定有明文。查本件原告起訴時，係請求被告
    連帶給付未清償借款本金新臺幣（下同）132萬9,673元及自
    民國84年12月19日起至清償日止，按年息10.51%計算之利息
    ，暨自84年12月19日起至清償日止，按上開年息20%計算違
    約金，嗣於100年11月21日具狀更正為請求被告連帶給付自
    95年8月18日起至100年8月17日止，按年息10.51%計算之利
    息，共69萬8,743元，核屬減縮應受判決事項聲明，依前揭
    規定意旨，自應准許之。
貳、實體方面：
一、原告起訴主張：被告楊玉珍於民國82年10月22日邀同被告吳
    安吉為連帶保證人，向原告借款660萬元，借款期間自81年
    10月22日起至88年10月22日止，利息按原告基本放款利率加
    碼年息2.25%機動計算，共分84期，第1期至第83期依年金法
    按月計息，第84期本息一次清償，如遲延給付，逾期在6個
    月以內者，按上開利率10%，超過6個月者，超過部分按上開
    利率20%計付違約金。詎被告楊玉珍未依約清償本息，經原
    告向鈞院聲請拍賣抵押物，經鈞院以84年度執字第7659號強
    制執行事件拍賣被告楊玉珍所提供嗣於84年4月18日移轉登
    記為訴外人羅偉恆所有之不動產（即原臺北縣新店市○○段
    石頭厝小段32地號，19647、19648、1977 1建號，門牌號碼
    為新北市○○區○○街369號3、4樓及新北市○○區○○街
    379巷1號地下1樓；現為新北市○○區○○段石頭厝小段32
    地號、527、528、651建號，門牌號碼為新北市○○區○○
    街369號3、4樓及新北市○○區○○街379巷1號地下層之房
    地；下稱系爭不動產），仍有本金132萬9,673元及自84年12
    月19日起至清償日止，按年息10.51%計算之利息，並自84
    年12月19日起至清償日止，逾期在6個月以內者，按上開利
    率10%，逾期超過6個月者，就超過部分，按上開利率20%計
    付違約金迄未受償，而被告吳安吉為連帶保證人，依法應負
    連帶清償責任。雖被告於100年9月20日為時效抗辯，原告就
    系爭借款本金債權固因15年不行使罹於時效而消滅，惟自原
    告於99年7月間向被告請求時往前起算5年之利息債權請求權
    並未罹於時效，而每一利息之發生，係為一獨立之債權，而
    係有一獨立之請求權，是原告自得請求被告給付自請求時往
    前5年起算之利息，故於本件請求被告給付自95年8月18日起
    至100年8月17日止之利息共69萬8,743元，為此爰依消費借
    貸及連帶保證契約提起本件訴訟等語，並聲明：如主文第1
    項所示。
二、被告則以：被告於81年10月22日以系爭不動產為擔保向原告
    借款660萬元，並約定到期日為88年10月22日，惟被告逕於
    84年12月19日即向法院聲請拍賣擔保物，應已違背信賴原則
    ，且系爭不動產之價額應可完全清償借款全部金額，於系爭
    不動產拍賣後，應無原告所稱不足額之情形；又自84年執行
    完畢日迄今已逾15年，原告之債權應已罹於時效等語置辯。
    並聲明：原告之訴駁回。
三、經查，本件原告主張被告楊玉珍曾於82年10月22日邀同被告
    吳安吉為連帶保證人，並以系爭不動產為擔保，向原告借款
    660萬元，嗣被告楊玉珍於84年4月18日將系爭不動產所有權
    移轉登記與訴外人羅偉恆，惟因被告楊玉珍未依約清償，經
    原告聲請本院拍賣系爭不動產，經本院84年度執字第7659號
    強制執行結果，尚餘本金132萬9,673元及自94年12月19日起
    至清償日止之利息及違約金迄未受償之事實，業據其提出與
    所述相符借據、利率表、本院民事執行處85年1月15日北院
    84民執丁字第7659號通知及分配表等件為證，並有新北市新
    店地政事務所之回函及經本院調閱本院84年度執字第7659號
    執行卷宗查明無訛，且為被告所不爭執，自堪信為真實。是
    被告辯稱系爭不動產價值逾借款金額，經拍賣抵押物後，已
    完全清償借款全金額云云，顯屬無據，不足採信。
四、原告主張利息債權為獨立之債權，並未罹於消滅時效等語。
    雖被告予以否認，並以前揭情詞置辯，但查：
  (一)按行使權利，履行義務，應依誠實及信用方法，民法第148
    條第2項定有明文。查被告楊玉珍因自84年1月22日起未依約
    還款，經原告行使抵押權而聲請法院拍賣系爭不動產，其分
    配結果，楊玉珍尚欠系爭660萬元借款之本金132萬9,673元
    及自84年12月19日起至清償日止，按年息10.51%計算之利息
    ，並自84年12月19日起至清償日止，按上開利率20%計算之
    違約金，已如前述。原告雖於上開強制執行程序終結後，未
    再催告上訴人清償上開借款本息及違約金，迄於99年7月7日
    始依發促程序聲請發支付命令，因被告對於該支付命令於法
    定期間合法提異議，而視為提起訴訟，核其行為，尚屬正當
    權利之行使，難認有何違反誠實信用原則之情事。
  (二)次按請求權，因15年間不行使而消滅；利息、紅利、租金、
    贍養費、退職金及其他1年或不及1年之定期給付債權，其各
    期給付請求權，因5年間不行使而消滅。又消滅時效，自請
    求權可行使時起算，民法第125條前段、第128條前段分別定
    有明文。請求權定有清償期者，自期限屆滿時起即可行使，
    依民法第128條之規定，其消滅時效應自期限屆滿時起算。
    而已發生之利息債權，皆為獨立之債權，非民法第295條第1
    項所謂從屬債權，此觀同法第126條就此另有短期時效之規
    定自明。故本金債權縱已罹於時效，但在債務人行使該抗辯
    權之前，仍得陸續發生利息債權。此項已為獨立債權之利息
    ，與原本債權各有其時效期間及起算期，不能因債務人抗辯
    本金債權罹於時效而隨同消滅。然就債務人行使抗辯權後之
    利息債權部分，按主權利因時效消滅者，其效力及於從權利
    。但法律有特別規定者，不在此限，民法第146條定有明文
    。此從權利應包括已屆期之遲延利息及其他因主債權而生之
    違約金、費用等在內，此由該條文立法理由：「謹按權利有
    主從之別，從權利之時效，雖未完成，而主權利既因時效而
    消滅，則從權利亦隨之消滅，此蓋以從隨主之原則也」即明
    。另違約金之約定，為賠償給付遲延所生之損害，於債務人
    給付遲延時，債權人始得請求，既非定期給付之債務，與民
    法第126條所規定之性質不同，其時效為15年而非5年，亦無
    民法第145條第2項規定之適用，此有最高法院98年台上字第
    91 1號判決意旨可參。又按消滅時效因起訴事由而中斷，而
    開始執行行為或聲請強制執行與起訴有同一效力。又時效中
    斷者，自中斷之事由終止時，重行起算，民法第129條第1項
    及第2項第5款、第137條第1項分別定有明文。是債權人對債
    務人向法院聲請強制執行時，生請求權消滅時效中斷之效果
    ，並於強制執行程序終結時，重新起算時效。查依本院84年
    度執字第7659號強制執行事件分配表所載，原告就系爭借款
    所受分配利息係計算至84年12月18日止（見本院卷第14頁）
    ，又原告係於99年7月7日依督促程序對被告聲請發支付命令
    （見本院100年度司促字第15102號卷第1頁），而原告並未
    舉證證明其自上開分配表作成之日起，迄於提起本件訴訟之
    前，有何中斷時效之事由，被告復於100年9月20日為時效抗
    辯（見本院卷第22至23頁），則原告就95年7月7日（即自
    100年7月7日回溯5年之日）前之利息給付請求權部分，依民
    法第126條之規定，已因罹於時效而消滅，是原告僅得請求
    自95年7月8日起算之利息。而原告就利息之主張，已限縮請
    求被告連帶給付自95年8月18日起至100年8月17日止按年息
    10.51%計算之利息，且依上開未受償之本金債權132萬9,673
    元自95年8月18日起至100年8月17日止所產生之利息經計算
    為69萬8,743元，既為被告所不爭執，則原告依據消費借貸
    契約及連帶保證關係，請求被告連帶給付利息69萬8,743元
    ，自屬有據。
五、綜上所述，原告依借費借貸及連帶保證契約法律關係，請求
    被告連帶給付69萬8,743元，為有理由，應予准許。
六、本件事證已臻明確，兩造其餘攻擊防禦方法及未經援用之證
    據，經本院斟酌後，認均不足以影響本判決之結果，爰不逐
    一詳予論駁，併此敘明。
七、本件訴訟費用額確定為7,600元（據原告限縮後之訴訟標的
    計算）。
八、訴訟費用負擔之依據：民事訴訟法第85條第2項。
中    華    民    國   100    年    12    月    30    日
                  民事第二庭    法  官      陳慧萍
以上正本係照原本作成
如對本判決上訴，須於判決送達後20日內向本院提出上訴狀。如
委任律師提起上訴者，應一併繳納上訴審裁判費。
中    華    民    國   100    年    12    月    30    日
                                書記官      黃靖雅